【裁判字號】    98,聲,802
【裁判日期】    980831
【裁判案由】    返還提存物
【裁判全文】
臺灣桃園地方法院民事裁定               98年度聲字第802號
聲  請  人  丙○○
相  對  人  乙○○
            甲○○
上列當事人間返還提存物事件，本院裁定如下：
    主  文
聲請駁回。
聲請程序費用由聲請人負擔。
    理  由
一、聲請意旨略以：聲請人前依本院96年度裁全字第7561號假扣
    押裁定，以臺灣新竹地方法院（下稱新竹地院）96年度存字
    第1887號提存事件為相對人提供擔保金新台幣35萬元後，聲
    請新竹地院96年度執全字第1204號假扣押執行相對人財產在
    案。茲因聲請人已聲請撤回對相對人甲○○假扣押執行，提
    存原因業已消滅，並曾於民國97年11月3 日以存證信函催告
    相對人於函到20日內行使權利而未行使，爰聲請本院裁定准
    予返還前開擔保金等語。
二、按應供擔保之原因消滅，或訴訟終結後，供擔保人證明已定
    20日以上之期間，催告受擔保利益人行使權利而未行使者，
    法院應依供擔保人之聲請，以裁定命返還其提存物，民事訴
    訟法第104 條第1 項第1 款、第3 款前段定有明文。另依同
    法第106 條前段，上開規定，於其他依法令供訴訟上之擔保
    者準用之。又因假扣押所供擔保之提存物，乃為保障受擔保
    利益人可能因不當假扣押受有損害而設，換言之，該擔保係
    備供受擔保利益人因假扣押所受損害之賠償。所謂應供擔保
    之原因消滅，係指受擔保利益人無損害發生，或供擔保人本
    案勝訴確定或就所生損害已經賠償受擔保利益人而言（最高
    法院53年台抗字第279 號判例參照）。所謂訴訟終結，固應
    從廣義解釋，包括撤銷假扣押裁定及執行程序終結在內。惟
    若假扣押裁定依強制執行法第132 條第3 項規定，已不得再
    聲請執行者，則無再為撤銷之必要。再假扣押之執行，以假
    扣押之標的脫離假扣押之處置，例如將假扣押標的交付執行
    或撤銷假扣押，其程序即為終結（最高法院75年度台上字第
    2225號、44年度台上字第1328號判例意旨參照）。
三、經查：
  (一)聲請人依本院假扣押裁定向新竹地院提存所供擔保聲請新竹
    地院假扣押執行相對人財產，因該假扣押之標的與新竹地院
    另案假扣押之標的相同，故相對人乙○○部分，併入同院另
    案93年度執全字第312 號、89年度執全字第344 號辦理，嗣
    部分假扣押之標的雖經同院另案96年度執字第5917號強制執
    行拍賣，惟未拍定（僅就其中新竹縣湖口鄉○○段755 地號
    土地分割出755 之1 地號土地徵收款實行分配，而假扣押執
    行因未撤銷繼續查封，並非假扣押執行無效果）；另相對人
    甲○○部分，則併入同院另案96年度執字第5387號強制執行
    拍賣而經拍定，嗣聲請人又具狀聲請撤回上開假扣押執行等
    情，業據其提出民事聲請狀、新竹地院民事執行處98年6 月
    3 日新院雲96執全武字第1204號（撤銷執行命令）通知及新
    竹地院96年度存字第1887號提存書等影本為憑（見本院卷第
    14頁至第17頁），並經本院依職權調取本院96年度裁全字第
    7561號假扣押裁定、新竹地院前揭擔保提存、96年度執全字
    第1204號假扣押執行及96年度執字第5917號清償債務強制執
    行等卷證，核閱屬實，有新竹地院民事執行處96年11月15日
    新院雲96執全武字第1204號（部分併案）函3 件、97年2 月
    16日莊股96年執字第5387號強制執行金額計算書分配表、收
    文章戳蓋於聲請人民事聲請狀及97年9 月3 日文股96年執字
    第5917號強制執行金額計算書分配表各1 件在卷足稽【見同
    院96年度執全字第1204號卷第74頁至第77頁、第80頁、第99
    頁以下，同院96年度執字第5917號卷(三)第108 頁至第109 頁
    】，則新竹地院96年度執全字第1204號對相對人甲○○假扣
    押執行程序，因假扣押標的脫離假扣押之處置，依據上開說
    明，該部分之執行程序已告終結，固得謂為訴訟終結，惟新
    竹地院96年度執全字第1204號對相對人乙○○假扣押執行程
    序，係於98年6 月2 日經聲請人撤回全部執行而告終結，始
    得謂為訴訟終結，
  (二)聲請人雖於97年11月3 日限期20日函催相對人行使權利，並
    經相對人甲○○本人於訴訟終結後之97年11月14日收受，惟
    就相對人乙○○部分之催告，係在訴訟終結（撤回假扣押執
    行）前，並遭郵局退回，有聲請人提出桃園府前（21支）郵
    局第2031號存證信函、退回郵件及收件回執各1 份附卷可按
    ，足見上揭催告行使權利之存證信函並未合法送達相對人乙
    ○○，自難認聲請人已合法催告相對人乙○○行使權利。
  (三)再者，聲請人既曾聲請新竹地院假扣押執行相對人財產，自
    無從憑以認定相對人因假扣押並未受損害，聲請人復未證明
    相對人確無損害發生，或其已賠償相對人之損害，揆諸前揭
    說明，尚難認聲請人應供擔保之原因已消滅。從而，聲請人
    聲請返還提存物，不符民事訴訟法第104 條第1 項第1 款、
    第3 款前段所定之要件，自不能准許，應予駁回。
四、依民事訴訟法第95條、第78條，裁定如主文。
中    華    民    國    98    年    8     月    31    日
                  民事第二庭  法  官  張金柱
如不服本裁定應於送達後10日內向本院提出抗告狀，並應繳納抗
告裁判費新台幣1,000 元。
以上正本證明與原本無異
中    華    民    國    98    年    9     月    1     日
                              書記官  陳美宜


司法院資訊處製作；財團法人民間司法改革基金會備份。
